臺灣臺北地方法院交通事件裁定
異議人即
受處分人　乙○○
上列異議人即受處分人因違反道路交通管理處罰條例事件，對於
臺北市交通事件裁決所於中華民國96 年1月12日所為處分 (原處
案號:北市裁二字第裁22-ACI704332號)，聲明異議，本院裁定如
下:
    主  文
異議駁回。
    理  由
一、按汽車駕駛人，行經有燈光號誌管制之交岔路闖紅燈者，處
    新台幣1800元以上5400 元以下罰鍰，並記違規點數3點，道
    路交通管理處罰條例第53 條第1項、第63條第1項第3款定有
    明文。
二、本件異議人即受處分人於95年11月30日17時22分，騎乘車號
    CPG-560 號重型機車，在台北市○○路、美崙街口闖紅燈，
    為警攔停掣單舉發。嗣受處分人提出申訴，經原處分機關函
    請原舉發單位調查，仍認受處分人有上開違規行為，遂於96
    年1月12日，以北市裁二字第裁22-ACI704332 號裁決裁處受
    處分人罰鍰新台幣1800元，並記違規點數1點。
三、本件異議人即受處分人雖自承於上揭時地騎乘上開重型機車
    ，惟否認有何違規行為，辯稱: 員警舉發伊於基河路美崙街
    口闖紅燈，但伊經過該路口時確為綠燈，且警員於基河路中
    正路口時方將其攔停，又無伊違規之確切證據云云。惟查:
  (一)訊據證人即本件舉發員警王玉捷到庭具結證稱:「(問:請
      陳述受處分人當時違規情形?) 於95年11月30日下午17 點
      到19時執行勤務，大概17點22分許騎警用機車於美崙街東
      往西行駛經過基河路口時，當時行駛的方向美崙街是綠燈
      ，而基河路南北向是紅燈，行駛路口時，基河路是T 字型
      路口，我要左轉，到路口中央時，見到一部重型機車車號
      是CPG-560 號，該車是沿基河路北向南方向行駛而來，經
      過路口時，因為是紅燈，所以闖紅燈。」「 (問: 受處分
      人闖紅燈時，你如何處理？）他們衝過去，速度很快，我
      尾隨過去，在基河路、中正路口我有追到他們，他們有停
      下來，當時受處分人說: 我在前面的路口，你為何不攔我
      。我說是因為我追不到，所以在路口就攔下來，有當場開
      單，當時受處分人應該有簽名，如果沒有會打拒簽收，當
      時他車上有載人，是一位女性友人，美崙街是綠燈，我說
      如果你沒闖紅燈，那我是闖紅燈左轉」等語綦詳 (參見本
      院96年度交聲字第101 號卷96年2月27日調查筆錄)。雖受
      處分人辯稱伊經過時為綠燈云云，但依證人王玉捷證稱:
      「美崙街的綠燈有30秒，..... 我沒有看錯燈號。已經變
      燈有5秒以上了，大約變燈3秒以上，對向才會變燈」 (參
      見同上筆錄); 復參以證人庭呈舉發現場照片4幀，證人王
      玉捷於美崙街左轉基河路中遇受處分人沿基河路北往南方
      向駛來，即右轉追及之，誠如受處分人到庭所述，在右轉
      時必先減速後再加速，自難立即在美崙街口攔停受處分人
      ，受處分人當時時速約50至60公里又未超速行駛，參諸卷
      附本院依職權自網路查尋之當地地圖，基河路美崙街口與
      基河路中正路口間，相距僅585 公尺，證人王玉捷追及至
      基河路中正路口方得將受處分人攔停，要屬合理，從而，
      足認證人確於左轉時遇到受處分人，益徵美崙街口為綠燈
      時，基河路之號誌無為綠燈甚或黃燈之可能，且衡諸常情
      ，交通勤務人員要無為陷人於罪而闖紅燈違規左轉之必要
      。至證人即受處分人當日所搭載之甲○○雖證稱: 「...
      當時乙○○行經基河路口、美崙街路口時的燈號，我雖然
      有在看旁邊，但是眼角餘光是綠燈」(參見同上筆錄)等語
      。惟證人甲○○係坐於受處分人後方，對於車前一切狀況
      之注意程度自不如駕駛人，且其為受處分人之同學，當日
      又為受處分人所載趕赴上班，其證言之憑信性尚待斟酌。
      再者，受處分人當日係為載證人甲○○至劍潭捷運站搭乘
      捷運至民權西路站附近的7-11 上班，經證人甲○○證述:
      「(問: 當天是否很趕?) 理論上是太趕，但是我有跟公司
      說我會遲到。」衡諸常情，受處分人非無為使證人郭靜逸
      得及時上班或不致遲到太久而誤闖紅燈之可能。然證人王
      玉捷與受處分人並無任何親屬關係，此據證人陳明在卷，
      其於負有具結義務並可能受偽證罪處罰之情形下，仍於法
      庭為前揭證言，其證言之憑信性應可獲得擔保; 且證人王
      玉捷為依法執行交通勤務之警員，其所為舉發之執行職務
      行為，原則上應可推定其為正當，況依其前開證述內容，
      就事發經過為詳盡之描述，並均合於常情而無矛盾齟齬，
      且其與受處分人本不認識，並無仇怨，衡情應無設詞陷害
      受處分人之必要，是其所述內容自得援為不利於受處分人
      之認定。
 (二) 至受處分人指稱本件舉發案件並無如採證照片之確切證據
      可供佐證云云，惟按交通警員掣單舉發違反道路交通管理
      處罰條例所列之違規事實，本質上為行政處分，係公務員
      基於職務上權力，依法就特定之具體事件所為具公法上效
      果之單方行政行為，基於公務員為公法上行為具有公信力
      之原則，該行政處分當可被推定為有效，其據以依法處分
      之事實亦應認定為正確無誤。另依道路交通管理處罰條例
      科處行政罰事件，依據公法爭議之舉證責任分配法則，固
      應先由行政機關就其業已履踐相關正當法程序，以及人民
      應受處罰之客觀違反法令行為，負證明之責，受處罰人就
      行政機關已為相當證明之前事項，若主張欠缺主觀歸責條
      件或為其他抗辯，亦須就其所辯提出反證。惟行政機關對
      於前開應為舉證事項，非不得以執行查察取締勤務人員，
      依據調查人證之程序，使就親歷事實提供不可替代之證明
      方法，尤於當場舉發交通違規事件，鑑於交通違規事實往
      往驟然而現、稍縱即逝，若硬性要求舉發員警不分違規情
      節，一律必須預留證據，俾便事後提出供法院審酌，除有
      現實技術可行性之困難外，勢將大幅提高交通管理之行政
      成本，並嚴重削弱道路交通管理之行政效能，此絕非立法
      者制定道路交通管理法規之本意。受處罰人就證人所述見
      聞經過之真實性倘有質疑，除依法定交互詢問程序加以檢
      驗外，不得僅因證人之個人身分、地位或憑已意指為必須
      代以其他特定之證據方法，在證人業已具結願依偽證罰責
      據保證言可信之場尤屬當然 (臺灣高等院94年度交抗字第
      344號、93年度交抗字第873 號裁定參照)。從而，本件異
      議人未就執勤員警之舉發有誤提出相關證據以供調查，本
      院復查無證據足資證明證人有捏造事實違法取締之情事，
      則執勤警員本其維護交通秩序、公眾安全職責所為之舉發
      ，自應受到合法、正確之推定。
四、綜上所述，受處分人確有於上揭時地駕駛重型機車闖紅燈之
    違規行為，原處分機關依道路交通管理處罰條例第53 條第1
    項、第63條第1項第3款之規定，裁處受處分人罰鍰1800元，
    並記違規點數3 點，核無違誤。本件受處分人之異議為無理
    由，自應予以駁回。
據上論斷，依道路交通案件處理辦法第19條，裁定如主文。
中　　華　　民　　國　　96　　年　　3 　　月　　20　　日
                                臺灣臺北地方法院交通法庭
                                     法　官  趙子榮
上正本證明與原本無異。
如不服本裁定，應於裁定送達後5日內，向本院提出抗告狀。
                                     書記官  陳怡君
中　　華　　民　　國　　96　　年　　3 　　月　　20　　日
